【裁判字號】    97,簡上,194
【裁判日期】    970819
【裁判案由】    違反家庭暴力防治法等
【裁判全文】
臺灣彰化地方法院刑事判決             97年度簡上字第194號
公  訴  人  臺灣彰化地方法院檢察署檢察官
上  訴  人
即  被  告  乙○○
上列上訴人因違反家庭暴力防治法案件，不服本院彰化簡易庭九
十七年度彰簡字第五四九號，中華民國九十七年五月十九日第一
審簡易判決（九十七年度偵字第二七五一號），提起上訴，本院
管轄之第二審合議庭判決如下：
    主      文
上訴駁回。
    事實及理由
一、本案經本院審理結果，認第一審判決認事用法及量刑均無不
    當，應予維持，並引用第一審判決書記載，事實、證據及理
    由（如附件）。
二、上訴人即被告上訴意旨略以：被告對於告訴人甲○○使用暴
    力一事已深感悔悟、遺憾，而被告家境經濟拮据，須靠伊賺
    取微薄收入以維家計，家中尚有年邁父母及二名子女需伊照
    料，原審未予詳查，遽為論罪科刑，顯有違誤，為此提起上
    訴。
三、經查：乙○○與甲○○係夫妻關係，二人間具有家庭暴力防
    治法第三條第一款所定之家庭成員關係。乙○○曾對甲○○
    實施家庭暴力行為，經本院於民國（下同）九十六年四月三
    十日核發九十六年度家護字第一八五號民事通常保護令，裁
    定乙○○不得對甲○○實施身體或精神上不法侵害之行為，
    不得直接或間接對於甲○○為騷擾行為，應最少遠離甲○○
    住居所（地址：苗栗縣頭份鎮○○里○○路四四三號）至少
    一百公尺，保護令有效期間為一年，並於九十六年五月十四
    日送達乙○○，因未獲會晤本人，而由具辨別事理能力之其
    女楊美慧收受，有本院九十六年度家護字第一八五號之送達
    證書一紙附卷可查。乙○○明知上情，竟基於違反上開保護
    令及傷害人身體之犯意，於上開民事保護令尚有效之期間內
    之九十七年二月七日十八時許，在彰化縣花壇鄉○○村○○
    路○段三九八巷十一號住處，因小孩用餐問題，與甲○○發
    生爭執，乙○○竟手持棍棒毆打甲○○之手、腳等部位，致
    甲○○受有上臂、腕、手、背、髖、大腿及小腿挫傷等傷害
    ，以此方式對甲○○實施身體上不法侵害，而違反上開保護
    令內容之事實，業據其於警詢、偵訊及本院審理時均供承不
    諱，核與證人即告訴人甲○○於警詢、偵訊中之證述情節相
    符。此外，復有告訴人之診斷證明書一紙及本院九十六年度
    家護字第一八五號民事通常保護令影本一份附卷可稽。本件
    犯罪事證明確，被告犯行堪以認定。
四、按家庭暴力者，謂家庭成員間實施身體或精神上不法侵害之
    行為。又家庭暴力罪者，謂家庭成員間故意實施家庭暴力行
    為而成立其他法律所規定之犯罪。家庭暴力防治法第二條第
    一項、第二項著有明文。本件被告乙○○與告訴人甲○○係
    配偶關係，屬於家庭暴力防治法第三條第一款所定家庭成員
    ，而被告出手毆打告訴人甲○○，已屬家庭成員間實施身體
    上不法侵害之行為，而為家庭暴力防治法第二條第一項之家
    庭暴力，且構成刑法上之傷害罪，惟因家庭暴力防治法之上
    開規定並無罰則之規定，是以應依刑法傷害罪之規定予以論
    罪科刑，核被告傷害告訴人之所為，係犯刑法第二百七十七
    條第一項普通傷害罪。又按關於刑之量定，係實體法上賦予
    法院得為自由裁量之事項，苟已斟酌刑法第五十七條各款所
    列情狀，而未逾越法定刑度，或濫用其權限，即不得任意指
    摘為違法，最高法院七十二年度臺上字第六六九六號、七十
    五年度臺上字第七Ｏ三三號判例、九十五年度臺上字第七三
    一五號、第七三六四號判決均可參照。且在同一犯罪事實與
    情節，如別無其他加重或減輕之原因，下級審法院量定之刑
    ，亦無過重或失輕之不當情形，則上級審法院對下級審法院
    之職權行使，原則上應予尊重，最高法院八十五年度臺上字
    第二四四六號判決意旨亦足參照。本件原審審酌被告個案之
    動機、目的、犯罪情節、犯後態度、對被害人所造成之傷害
    等一切情狀，依其職權行使，於法定刑度內量處被告有期徒
    刑三月，並諭知如易科罰金以新臺幣一千元折算一日，核無
    違誤或不當之處本院自當予以尊重，被告徒以原判決量刑不
    當為由提起上訴，為無理由，應予駁回。
據上論斷，應依刑事訴訟法第四百五十五條之一第一項、第三項
、第三百六十四條、第三百七十三條、第三百六十八條，判決如
主文。
本案經檢察官郭玄義到庭執行職務。
中    華    民    國    97    年    8    月     19    日
                  刑事第一庭    審判長法  官  葉榮郎
                                      法  官  郭麗萍
                                      法  官  胡宜如
以上正本證明與原本無異。
本件不得上訴。
中    華    民    國    97    年    8    月     19    日
                                      書記官  謝鈴玉


司法院資訊處製作；財團法人民間司法改革基金會備份。
